最高法院刑事判決　　　　　　　　　 110年度台上字第5925號
上　訴　人　王清山（原名王郁雄）
上列上訴人因偽造文書案件，不服臺灣高等法院中華民國110年6
月1日第二審更審判決（110年度上更一字第79號，起訴案號：臺
灣臺北地方檢察署106年度偵字第28207號、107年度偵字第25500
號），提起上訴，本院判決如下：
    主  文
上訴駁回。
    理  由
一、按刑事訴訟法第377 條規定，上訴於第三審法院，非以判決
    違背法令為理由，不得為之。是提起第三審上訴，應以原判
    決違背法令為理由，係屬法定要件。如果上訴理由書狀並未
    依據卷內訴訟資料，具體指摘原判決不適用何種法則或如何
    適用不當，或所指摘原判決違法情事，顯與法律規定得為第
    三審上訴理由之違法情形，不相適合時，均應認其上訴為不
    合法律上之程式，予以駁回。  
二、本件原判決撤銷第一審關於上訴人王清山行使偽造私文書部
    分之科刑判決，改判仍從一重論處上訴人犯行使偽造私文書
    罪刑（另想像競合犯刑法第339條第1項之詐欺取財罪）。
三、按證據之取捨及事實之認定，均為事實審法院之職權，倘其
    採證認事並未違背證據法則，自不得任意指為違法而執為上
    訴第三審法院之適法理由。查原判決係綜合全案證據資料及
    調查證據所得，並採取上訴人之不利己供述，及證人即告訴
    人張靚平之指證，證人何全應之證詞，復佐以卷附匯豐（台
    灣）商業銀行股份有限公司（下稱匯豐〈台灣〉銀行）民國
    107年9月13日覆函、聯合國緊急救援物質流通有限公司（下
    稱聯合國緊急救援公司）授權書、香港上海匯豐銀行有限公
    司（下稱香港上海匯豐銀行）結餘證明書、一百億美金融資
    合作約、本票及國泰世華商業銀行存款憑證等證據資料，依
    法認定上訴人有其事實欄所載行使偽造私文書犯行，已詳敘
    所憑之證據及憑以認定之得心證理由。並就上訴人否認犯罪
    所執：伊僅單純向張靚平借款，前揭授權書及存款憑證，係
    事後告訴人至深圳所自行取去；聯合國緊急救援公司負責人
    為曾鴻翔，曾鴻翔授權伊處理該公司欲匯款美金100 萬元至
    國內乙事，且伊已將本案向告訴人所借且欲作為100 萬美元
    匯款手續費之款項交證人何全應等辯解，如何俱不足採，亦
    依卷內證據資料詳予指駁及說明。所為論斷，且無悖於經驗
    法則與論理法則，即屬事實審法院採證認事職權之適法行使
    ，自不得任意指摘為違法。又稽諸原判決理由，係依前開匯
    豐〈台灣〉銀行107年9月13日覆函，記載經該行轉請香港上
    海匯豐銀行相關部門協助查證，經該行回覆該等文件內容係
    屬偽造乙情，據以說明聯合國緊急救援公司在香港上海匯豐
    銀行既無存款100億美金，堪認上訴人所稱該公司關於100億
    美金撥款委任之事，亦非真正（見原判決第4頁第6至11行）
    。又原判決既已認定上訴人所稱聯合國緊急救援公司關於10
    0 億美金撥款委任之事，並非真正，則關於該公司究竟實際
    是否存在乙節，即欠缺調查之必要性，原審未依上訴人所請
    而為調查，即無調查證據職責未盡之違法可指。
四、上訴意旨僅謂：原審就是否確有聯合國緊急救援公司一事未
    再函查，顯有調查職責未盡之違法云云。係對原判決已明白
    論敘及於判決結果無影響之枝節事項，漫事指摘，顯與法律
    規定得為第三審上訴理由之違法情形不相適合。揆之首揭說
    明，應認其關於行使偽造私文書部分之上訴為違背法律上之
    程式，予以駁回。又上訴人對於上開行使偽造私文書重罪部
    分之上訴，既不合法律上之程式而從程序上駁回，則與之有
    想像競合犯裁判上一罪關係之詐欺取財輕罪部分，既經第一
    、二審均為有罪之認定，即屬刑事訴訟法第376條第1 項第4
    款所列不得上訴於第三審法院之案件，自無從適用審判不可
    分原則併予審理，亦應併從程序上予以駁回。
據上論結，應依刑事訴訟法第395條前段，判決如主文。
中    華    民    國   110    年    11    月    3     日
                  刑事第五庭審判長法  官  吳  信  銘  
                                  法  官  梁  宏  哲  
                                  法  官  沈  揚  仁  
                                  法  官  蔡  廣  昇  
                                  法  官  何  菁  莪  
本件正本證明與原本無異
                                  書記官
中    華    民    國   110    年    11    月    11    日